【裁判字號】    95,上易,676
【裁判日期】    950816
【裁判案由】    詐欺
【裁判全文】
臺灣高等法院刑事判決                 95年度上易字第676號
上  訴  人
即 自訴 人  乙○○
                      弄3號
            甲○○
共      同
自訴代理人  林大華律師
            張仁興律師
被      告  丙○○
                    （現羈押於臺灣臺北看守所）
            丁○○
                    樓
上列上訴人因自訴被告等詐欺案件，不服臺灣板橋地方法院94年
度自緝字第24號，中華民國95年3月9日第一審判決（併辦案號：
臺灣板橋地方法院檢察署94年度偵緝字第1670、1678、1679號）
，提起上訴，本院判決如下：
    主  文
上訴駁回。
    事  實
一、丙○○原在台北市○○路幸安市場從事水果、海產販賣生意
    ，且長年在幸安市場召集互助會（即合會，以下均同）擔任
    會首，尚均能如期完會而擁有相當之信用，惟其於民國（下
    同）八十三年間因財務陷於困難，且明知其從事市場販賣水
    果、海產之收入並不足以支應互助會的會款，已無付款能力
    ，乃企圖以會養會，以債養債，於八十三年六月五日，在臺
    北市○○路幸安市場地下室二十二號攤位自任會首，向乙○○、甲○○等人招募每會新臺幣（下同）二萬元之互助會（
    下稱甲會），連同會首共七十二會，約定每月五日、二十日
    各開標一次，會期自八十三年六月五日起至八十六年五月五
    日結束，採內標制，每次以投標標金（利息）最高者得標。
    該互助會皆由丙○○向未得標之會員（下稱活會會員）按二
    萬元扣除標息後之金額收集會款交予得標會員。詎其竟基於
    意圖為自己不法所有之概括犯意，先冒用林吉祥（二會）、
    王金生（二會）、陳振龍（二會）、陳進發（一會）、陳進
    財（一會）名義加入該互助會，乙○○等人不疑有他，信其
    有付款能力而參加該互助會，丙○○除於八十三年六月五日
    在前開幸安市場地下室二十二號攤位詐得首會之會款一百二
    十六萬元（扣除首會及人頭會員八會）外，並於主持開標時
    利用活會會員未前往開標或會員間並不全部互相認識之機會
    ，連續於附表一所示之時間，在台北市○○路幸安市場地下
    室二十二號攤位，冒用前開人頭之名義或其他活會會員之名
    義以口頭方式參與競標而得標，再向各該期之活會會員佯稱
    前開名義人得標，以此詐術致各該期之其他未得標之活會會
    員乙○○等人陷於錯誤而遵期如數將該各期之會款交付予丙○○（冒用名義、標金及詐得之金額詳如附表一所示），丙○○於甲會進行期中，因見無法填補其財務之缺口，乃承前
    意圖為自己不法所有之概括犯意，再分別於八十五年三月十
    五日（下稱乙會）、同年七月二十五日（下稱丙會）、同年
    十一月十日（下稱丁會），在臺北市○○路幸安市場地下室
    二十二號攤位自任會首，向乙○○、甲○○等人招募每會分
    別為三萬元、二萬元、三萬元不等之互助會，並再度利用林
    吉祥（二會）、王金生（二會）、陳進發（一會）、丁○○
    （一會）為人頭會員參加乙會、利用王金生（一會）、林吉
    祥（一會）、陳振龍（一會）、陳振祿（一會）為人頭會員
    參加丙會、利用林吉祥（二會）、陳振龍（一會）為人頭會
    員參加丁會。其中乙會連同會首共四十二會，約定每月一日
    、十五日各開標一次，會期自八十五年三月十五日起至八十
    六年十月十五日結束，採內標制，每次以投標標金（利息）
    最高者得標。丙會連同會首共四十五會，約定每月十日、廿
    五日各開標一次，會期自八十五年七月二十五日起至八十七
    年五月十日結束，採內標制，每次以投標標金（利息）最高
    者得標。丁會連同會首共二十一會，約定每月十日開標，會
    期自八十五年十一月十日起至八十七年六月十日結束，亦採
    內標制，每次以投標標金（利息）最高者得標。各該互助會
    亦皆由丙○○向未得標之會員（下稱活會會員）按三萬元或
    二萬元扣除標息後之金額收集會款交予得標會員，乙○○等
    人復因信任丙○○有付款能力，不疑有他，再度參加後續之
    乙、丙、丁三會，丙○○因此分別詐得乙會首會會款一百零
    五萬元（扣除首會、人頭會員五會及丁○○一會）、丙會首
    會款八十萬元（扣除首會及人頭會員四會）、丁會首會會款
    五十一萬元（扣除首會及人頭會員三會）再次於其主持開標
    時利用活會會員未前往開標或會員間並不全部互相認識之機
    會，連續於附表二、三、四所示之時間，在台北市○○路幸
    安市場地下室二十二號攤位，冒用前開各會之人頭名義或其
    他活會會員之名義以口頭方式參與競標而得標，再向各該期
    之活會會員佯稱前開名義人得標，以此詐術致各該期之其他
    未得標之活會會員乙○○等人陷於錯誤而遵期如數將該各期
    之會款交付予丙○○（冒用名義、標金及詐得之金額詳如附
    表二、三、四所示），嗣於八十六年一月五日甲會開標後，
    於收齊會款後與會員發生爭執，見事跡敗露，即避不見面不
    知去向。嗣經活會會員相互查詢比對，始查悉上情。
二、案經自訴人乙○○、甲○○提起自訴經原審傳拘未到發布通
    緝後，經內政部警政署航空警察局台北分局緝獲歸案暨李坤
    發、甲○○、乙○○訴由臺灣板橋地方法院檢察署檢察官偵
    查後移請併辦。
    理  由
壹、程序部分：
    按：刑事訴訟法第一百五十九條之五明定：「被告以外之人
    於審判外之陳述，雖不符前四條之規定，而經當事人於審判
    程序同意作為證據，法院審酌該言詞陳述或書面陳述作成時
    之情況，認為適當者，亦得為證據。」、「當事人、代理人
    或辯護人於法院調查證據時，知有第一百五十九條第一項不
    得為證據之情形，而未於言詞辯論終結前聲明異議者，視為
    有前項之同意。」，其立法理由在於傳聞證據未經當事人之
    反對詰問予以核實，乃排斥其證據能力。惟當事人如放棄對
    原供述人之反對詰問權，於審判程序表示同意該等傳聞證據
    可作為證據，此時，法院除認該傳聞證據欠缺適當性外，自
    可承認其證據能力。又當事人、代理人或辯護人於調查證據
    時，知有刑事訴訟法第一百五十九條第一項不得為證據之情
    形，卻表示「對於證據調查無異議」、「沒有意見」等意思
    ，而未於言詞辯論終結前聲明異議者，應視為已有將該等傳
    聞證據採為證據之同意。最高法院九十三年度台上字第三五
    三三號、九十四年度台上字第二九七六號判決亦採同一見解
    。經查：本案被告丙○○、丁○○及自訴人、自訴代理人於
    本院準備程序期日、審判期日，對本案之全部書面陳述證據
    即：「互助會單影本四紙」、「自訴人製作之互助會各期標
    會日期及金額統計表四份」及「呂學進自訴狀影本一份」、
    「安泰商業銀行瑞光分行九十四年十二月二十八日安瑞字第
    ０九四七００一０號函」、「安泰商業銀行長安東分行九十
    四年十二月二十六日（九十四）安長作字第０九四０一三七
    九號函」，表示對證據能力不爭執，復於審判期日就本院一
    一提示之證據於言詞辯論終結前，均未就所調查之證據主張
    有刑事訴訟法第一百五十九條第一項不得為證據之情形，本
    院審酌該書面陳述作成時之情況，並無不法之情事，認為適
    當，是參照上開說明要旨，上開書面陳述證據，均有證據能
    力，合先敘明。
貳、實體部分：
甲、被告丙○○部分：
一、訊之被告丙○○對於其在上開時、地召集合會，而以人頭參
    與合會及得標以及冒用活會會員名義冒標之事實坦承不諱，
    惟辯稱：其因受之前互助會之會員倒會，致無力支付會錢，
    伊召集互助會之始並無意詐欺，伊亦按期繳交會錢，但後來
    週轉不過來，並非惡意倒會云云。惟查：
  (一)、被告丙○○於原審準備程序及審理時坦承稱：「八十三年
      六月五日的會，我承認有冒用林吉祥、陳振發（應係陳進
      發之誤）、王金生、陳振龍、陳進財的名字參加會。我有
      冒用陳牡丹的名字標會。八十五年三月十五日至八十六年
      十月十五日的會，林吉祥、王金生、陳建發（應係陳進發
      之誤）是人頭。八十五年七月二十五日至八十七年五月十
      日的會，陳振龍、陳振祿、王金生、林吉祥是人頭。這個
      會我沒有冒標，有沒有用人頭標會我不記得。八十五年十
      一月十日至八十七年六月十日的會，林吉祥、陳振龍是人
      頭，已經是死會」等語（見原審卷一第一八○至一八一頁
      ）、「自訴人所陳稱活會的人，我都承認。我偷標陳牡丹
      的會，依據習慣要寫標單，但是寫多少金額，我已經忘了
      。」（見原審卷一第二五二頁）、「我有冒他們的名參加
      會員，但是標會之後死會的錢我也有繼續繳，我都是以口
      頭說他們標到，並沒有填寫標單」等語（見原審卷二第一
      二六頁），復於本院準備程序及審理中供承：「我有用林
      吉祥、陳振龍的名義冒標，以他們的會款去養會」、「互
      助會我有冒標沒有錯，我是因為被會腳倒會了，我無法支
      出，所以我才會再起會，用林吉祥、陳振龍的人頭參加會
      」、「我是從民國七十幾年就陸續起會了，每會都很順利
      ，沒有冒標，是後來被倒會因為繳不起會款才會倒會的」
      等語（見本院卷第七十八頁、九十五頁反面、一三九頁）
      ，核與自訴人乙○○、甲○○於原審準備程序及審理時指
      訴之情節（見原審卷一第一四一至一四五頁、卷二第一三
      三頁）及證人李坤發、張月英、呂珠仿、陳牡丹、張月春
      等於原審審理中結證陳述情節大致相符（見原審卷一第二
      三四至二五一頁），復有互助會單影本四紙、自訴人製作
      之互助會各期標會日期及金額統計表四份及呂學進自訴狀
      影本一份（見附表三至附表八、原審卷二第一三五至一四
      六頁、偵字第三七四六號偵查第九十二至九十三頁）在卷
      可稽。又上開互助會各次開標之標息及得標人，業據自訴
      人統整出統計表四份為憑，並為被告所不爭執（見原審卷
      一第二五二頁、卷二第一三○頁、本院卷第一三九頁反面
      ），自得以其上所載為各該次得標之金額。
  (二)、至被告丙○○雖未陳明乙會中丁○○為人頭會員，惟被告
      丁○○於原審一再表示合會均係被告丙○○在經營，且丁○○為被告丙○○之妻，被告丙○○為求填補財務缺口借
      用其妻丁○○之名義參加互助會乃人情之常，況被告丙○○召集乙會之時，已有多次冒標甲會之情事，家中正陷財
      務困境中，被告丁○○本人顯無能力獨立為合會會員，應
      認乙會中丁○○名義之會員，係屬被告丙○○之人頭會員
      ，始符常理。
  (三)、又被告丙○○於原審審理時自承「其因前召集互助會時遭
      會員倒會，於八十三年召集甲會時經濟狀況不好，負擔重
      ，才以別人的名字跟會，標會來繳會錢本想以會養會，沒
      想到標起來會利息這麼高，後來週轉不過來」、「在市場
      做小生意，在賣水果及海產，每月沒有賺多少錢，沒有賺
      一、二十萬元」等語（見原審卷二第一三○頁、一三一頁
      ），顯見其召集互助會之初財務陷於困難，並無支付能力
      足以支應會款，仍圖以會養會之方式召集互助會，並冒用
      他人名義參加互助會及冒標活會員互助會，使其他活會會
      員難以追償死會會款造成損害，且在甲會進行至第九會後
      即連續以人頭名義標得會款之後復陸續以人頭會員或冒用
      活會會員之名義標會總數達二十二會之多，另乙、丙、丁
      三會均係在甲會發生多次冒標之後召集，且合會進行未久
      即遭被告丙○○以人頭會員標得會款，足認其召集前開四
      會之始已有詐欺之不法所有意圖至明，是以被告雖辯稱：
      伊用人頭入會都有依期繳納會款及死會會款云云，試圖脫
      免此部分詐欺之罪責，顯非事實，尚難採信。
  (四)、另受詐欺活會人數部分，因上開合會，被告自任會首及冒
      用他人名義參加互助會，應認被告於利用人頭得標及冒用
      活會會員名義得標時，因被告為本案犯罪之行為人，及其
      冒用之人頭即屬被告本人虛構之會員，自不計入受詐欺之
      活會會員人數中，另被告冒用活會會員之名義冒標時，因
      該活會會員未知其已被冒標，仍遵期繳納會款，故受詐欺
      之活會會員人數不因被告的次第冒標而減少。
  (五)、至自訴人於本院審理中請求調閱被告丁○○、陳文煙、楊
      淑玲金融機構帳戶資料及名下不動產登記資料，欲證明各
      會會員所繳會款流向，然被告丙○○對於本件冒標活會會
      款之詐欺取財犯行，已坦承不諱在卷，各該會款之流向，
      係被告犯罪後之問題，與本件犯罪事實無涉，核無調查之
      必要，併予敘明。
  (六)、綜上，本件事證明確，被告丙○○前開詐欺犯行，洵堪認
      定，自應依法論科。
二、法律適用
  (一)、按民間互助會已標取會款者（即一般所稱之死會），於標
      取會款後不問何人得標，至完會止，本有向會首按時交付
      會款（含標息）之義務，會首冒標會款時，除對於活會會
      員有冒標施詐（即佯稱某某人得標），使活會會員陷於錯
      誤，誤認係被冒標之人得標而交付會款，成立詐欺取財罪
      外，對於已標取會款之會員，因按時繳付會款本為其標取
      會款後之義務，並無施詐或使其陷於錯誤可言，自無成立
      詐欺罪之餘地，是已標取會款之會員對於嗣後會首之冒標
      會款，不能認係詐欺之被害人（最高法院九十二年度臺上
      字第一一三八號判決意旨參照）。
  (二)、查被告丙○○招募如事實欄所述之合會，於如附表一、二
      、三、四所示之時間利用人頭得標或冒用活會會員名義以
      口頭參與競標而得標，使不知情之活會會員陷於錯誤，而
      遵期繳交會款。核被告丙○○所為，係犯刑法第三百三十
      九條第一項詐欺取財罪。又被告行為後，中華民國刑法施
      行法第一條之一規定：「九十四年一月七日刑法修正時，
      刑法分則編未修正之條文定有罰金者，自九十四年一月七
      日刑法修正後，就其所定數額提高為三十倍，但七十二年
      六月二十六日至九十四年一月七日新增或修正之條文，就
      其所定數額提高為三倍。」，本件被告所犯修正前刑法第
      三百三十九條第一項詐欺取財罪，依上開修正後之規定，
      均提高為三十倍，新舊法比較結果，其刑度之實質內容均
      相同，修正後之規定並無較有利於行為人，依修正後刑法
      第二條第一項規定，本件被告犯罪部分，應適用修正前刑
      法第三百三十九條所定罰金刑部分及罰金罰鍰提高標準條
      例第一條前段之規定。
  (三)、被告行為後，刑法第五十六條連續犯之規定，業於九十四
      年一月七日修正通過刪除，並於九十五年七月一日施行，
      則被告之犯行，因行為後新法業已刪除連續犯之規定，此
      刪除雖非犯罪構成要件之變更，但顯已影響行為人刑罰之
      法律效果，自屬法律有變更，依新法第二條第一項規定，
      比較新、舊法結果，仍應適用較有利於被告之行為時法律
      即舊法論以連續犯（最高法院九十五年第八次刑事庭會議
      決議參照）。被告多次詐欺取財之犯行，均時間緊接，手
      段相同，各觸犯構成要件相同之罪名，顯係基於概括犯意
      而為，應依修正前刑法第五十六條連續犯規定論以詐欺取
      財一罪，並加重其刑。
  (四)、被告丙○○冒標後向尚未得標之活會會員收取會款，係以
      一詐欺行為同時詐取多數活會會員之會款，而觸犯數同種
      詐欺取財罪，為同種想像競合犯。被告行為後，刑法第五
      十五條想像競合犯之規定，業於九十四年一月七日修正通
      過，並於九十五年七月一日施行，修正後刑法第五十五條
      增訂但書規定：「但不得科以較輕罪名所定最輕本刑以下
      之刑。」因行為後新法業已增訂但書之規定，此增訂雖非
      犯罪構成要件之變更，但顯已影響行為人刑罰之法律效果
      ，自屬法律有變更，依新法第二條第一項規定，比較新、
      舊法結果，修正後刑法並無較有利於行為人，仍應適用行
      為時之法律即修正前刑法第五十五條之想像競合犯。
  (五)、又行為後法律有變更者，依修正前刑法第二條第一項之規
      定，以適用裁判時法為原則，如行為時法有利於行為人，
      則例外適用行為時法；依修正後刑法第二條第一項規定，
      以適用行為時法為原則，惟如裁判時法有利於行為人，則
      例外的適用裁判時法。以往實務見解，認原判決未及比較
      適用新舊法時，上訴後，雖比較結果以舊法有利於行為人
      ，而原判決別無其他撤銷事由，仍應由本院以此為由撤銷
      改判。惟修正後之規定係以適用行為時法為原則，因此原
      判決雖未及比較適用，然上訴本院後，關於連續犯、想像
      競合犯之規定，經比較新舊法，行為後之法律並非較有利
      於行為人，仍應適用行為時法，則原判決適用行為時法即
      無不當，就此部分，自不構成撤銷之事由，併予敘明。
  (六)、至移送併辦部分（台灣板橋地方法院檢察署九十四年度偵
      緝字第一六七０、一六七八、一六七九號）與本件自訴人
      所提之自訴事實相同，本院自得合一審判，附此敘明。
三、原審以被告丙○○犯罪事證明確，援引修正前刑法第五十六
    條、第三百三十九條第一項、第五十五條，罰金罰鍰提高標
    準條例第一條前段，審酌被告召集合會之初本即財務狀況不
    佳，仍冒用他人名義參加合會及投標以詐得會款之犯罪動機
    、手段、犯後避不見面長達七年之久，迄今復未提出任何和
    解方案與自訴人等被害人達成民事和解及所為冒標、詐欺所
    生危害，使數十名被害人多年省吃儉用之辛苦血汗錢，血本
    無歸，求償無門，許多家庭並因而陷入愁雲慘霧中，造成之
    危害非輕等一切情狀，量處有期徒刑三年。經核其認事用法
    均無不當，量刑亦屬妥適，應予維持。
四、自訴人上訴意旨略以：(一)、被告所涉詐欺犯罪，原審判決僅
    就以人頭冒標行為論連續詐欺罪，但對於召集合會行為之初
    亦係詐欺，並未論罪，此二罪行為犯意各別，應分別論罰；
    (二)、被告丙○○明顯有起會詐欺之行為，原審就被告丙○○
    犯行量刑之理由，以其因會腳倒會而導致倒會，此部分被告
    丙○○從未舉證證明係受他人倒會牽連，被告丙○○實係因
    簽大家樂賭博才倒會，有丁○○及陳文煙之供詞，可資證明
    ，原審對被告丙○○量刑部分之減輕，應有未當，請求從重
    判處五年有期徒刑云云，惟查：
  (一)、被告召集互助會之初即有詐取頭期款，原判決已經論及，
      其召集互助會後以人頭冒標方式，施詐術於各活會會員，
      以及詐取頭期款之行為，因係基於最初一個概括犯意所為
      ，僅得評價為一個連續詐欺行為，並非數個犯罪，是自訴
      人上訴意旨指述被告召集合會行為及冒標行為，屬行為犯
      意各別，應分別論罰云云，顯屬無據。
  (二)、又證人陳文煙雖於本件自訴案件之通緝前之原案中陳述被
      告丙○○會倒會，伊想「可能」簽賭大家樂，才會偷標會
      等語（見原審八十七年自字第一六二號卷第二十七頁），
      又該證人陳文煙嗣證稱：丙○○「可能是」玩大家樂或是
      被人倒會的等語（見原審八十七年自字第一六二號卷第五
      十二頁），顯見證人陳文煙對被告丙○○本件詐欺犯行之
      起因究否係簽賭所致，均係其個人推測臆測之詞，並無證
      據能力，尚難執為不利於被告之認定；再者，被告丁○○
      雖於原審中供稱：我先生喜歡賭博等語（見原審卷二第一
      三二頁），惟此僅足證明被告丙○○有賭博之惡習，然究
      否係因此導致本件倒會行為，尚無從證明。況被告已於原
      審及本院審理中供稱：本案四個會也有被楊昆泉、王清本
      、鄭娘等人倒會等語明確（見原審卷二第一三○頁、本院
      卷第一三九頁反面），自訴人雖一再陳稱被告丙○○實係
      因簽大家樂賭博才倒會云云，惟並未提出證據可資為據，
      參以量刑屬法院之職權，經本院斟酌本件犯罪情節、被告
      犯罪後態度及其犯罪所生危害程度，仍認原審法院量刑妥
      適，並無違反罪刑相當性原則，自訴人上訴意旨以原審量
      刑審酌事由不當，量刑過輕為由，指摘原判決不當，核無
      理由，應予駁回。
五、至自訴人自訴意旨另稱：被告陳昆於冒標時均偽造標單，因
    認被告尚涉有行使偽造私文書之罪嫌云云，惟被告堅決否認
    有行使偽造準私文書之犯行，辯稱：伊冒標均係用口頭宣示
    等語（見原審卷二第一三○頁），自訴人於原審準備程序中
    雖陳稱於冒標部分都是開標前五分鐘左右有接到電話，然後
    由被告寫標單，說是該人得標云云（見原審卷一第一八三頁
    ），然此僅能證明被告有依電話指示代填標單，惟自訴人所
    見之情事，就係冒標亦或確受他人委託代填標單，於此顯有
    未明之處，另證人張月英曾結證稱：「（標會有無寫標單？
    ）有寫標單，但是也有人打電話來說要直接標多少。我看過
    一次，我去標的時候，丙○○有在打開標單中途，丙○○有
    接到電話，說誰要來標，標多少金額，結果是由打電話來的
    人標到會。」等語（見原審卷一第二四一頁），顯見投標確
    有未寫標單參與競標之情事，被告丙○○所辯非屬無稽，而
    堪信實。此外，自訴代理人亦於本院準備程序及審理中陳稱
    ：卷內並無標單扣案，此部分尚無證據可以證明被告有偽造
    私文書之情形等語（見本院卷第九十五頁反面、一三八頁反
    面），復查無其他存留之標單以證實自訴人此部分之指訴，
    即無從證明被告丙○○有行使偽造準私文書之犯行，此部分
    本應為無罪之諭知，惟自訴人認此部分與被告前開罪論科刑
    之詐欺取財之部分有裁判上一罪之牽連犯關係，爰不另為無
    罪之諭知，併此說明。
乙、丁○○部分：
一、自訴意旨另以：被告丁○○係被告丙○○之妻，於八十三年
    間共同經營以被告丙○○為會首如附表五、六、七、八所示
    之互助會。然於八十六年元月間，被告丙○○、丁○○二人
    卻宣告倒會並逃逸無蹤，嗣經自訴人與其他會員連繫查證，
    始發現被告丙○○等二人於此數個互助會進行中，或曾以數
    個假名跟會，或曾假冒其他會員名義標會，詐取鉅額會款，
    因認被告丁○○與被告丙○○共犯刑法偽造文書及詐欺取財
    罪云云。
二、惟訊據被告丁○○堅決否認有上揭自訴人所指之犯行，並辯
    稱：伊未參與召集互助會，伊只有在丙○○不在時才會代收
    會款，所有互助會都是丙○○在處理，伊不知情等語。
三、本件自訴人認被告丁○○涉犯共同偽造文書及詐欺取財罪，
    無非以同案被告即會首丙○○所召集之互助會冒、盜標情形
    嚴重，且丁○○與被告丙○○係夫妻關係，被告丁○○有參
    與召會及收取會款以及自訴人對被告丁○○聲請支付命令並
    聲請執行，被告丁○○均未表示異議等情，為其主要論據。
四、按犯罪事實，應依證據認定之，無證據不得認定犯罪事實。
    又不能證明被告犯罪者，應諭知無罪之判決，刑事訴訟法第
    一百五十四條第二項、第三百零一條第一項分別定有明文。
    又按在訴訟上用以證明事實之證據，須於通常一般之人均不
    致於有所懷疑，而得確信其為真實之程度者，始得據以為有
    罪之認定，倘其證明尚未達到此一程度，而有合理之懷疑性
    存在，致使無從為有罪之確信時，即應為無罪之判決 (最高
    法院七十六年台上字第四九八六號判例意旨參照)。經查：
  (一)、自訴人所參加者均係會首丙○○所召集之互助會，標會之
      地點係台北市幸安市場地下室二二號，有自訴人提出之互
      助會單影本附卷可稽（見附表五至附表八）。而自訴人乙○○於本件自訴案件通緝前之原審中自承認識被告丙○○
      十幾年（見原審八十七年自字第一六二號卷第二十七頁）
      ，另自訴人甲○○亦自承伊係因郭先生關係參加互助會（
      見原審八十七年自字第一六二號卷第十一頁反面），再原
      審質之告訴人即證人李坤發亦自承「與會首丙○○因同係
      幸安市場之攤販或經友人介紹而參加互助會」、「我有跟
      二個會，一個二萬元，一個三萬元，是丙○○招的，時間
      太久，我不記得。丁○○沒有向我招會。」、「我都是活
      會，都是丙○○招會及收會錢，丁○○並沒有出面過。我
      如果要標會的話，我會告訴丙○○請他替我標，但是我沒
      有寫過標單，我沒有到過開標會場過。」（見原審卷一第
      二三四至二三六頁），另證人呂珠仿於原審亦證稱「我都
      是拿到菜市場給丙○○，丙○○如果送貨出去，丁○○在
      ，我就交給丁○○」、「（你是因為向他買水果的關係，
      才跟他的會？）是，我有問過他，你生意做得好好的，為
      何要招會，他說因為他之前就有招會，大家都叫他作會頭
      ，可以存錢，所以我才跟他的會」、「我都沒有參加過標
      會，加上田靜雯我應該是跟三個會，也沒有到過現場，所
      以如何開標我不清楚，我是在應該要繳會錢的時間我會自
      動去市場拿錢給他，如果丙○○不在時候，他太太丁○○
      在，丁○○會告訴我標多少錢，但是並沒有告訴我是由誰
      得標。」（見原審卷一第二四九至二五○頁），證人陳牡
      丹證稱：「我知道會頭是丙○○。因為我父親跟丙○○的
      會很久，所以我知道會頭是丙○○。」（見原審卷一第二
      四六至二四七頁），證人張月英證稱「（標會過程中，你
      有無到現場？）我有時候沒有去，我去的時候，丙○○說
      別人標到，我沒有標到，他說的人我也不認識。」（見原
      審卷一第二三八頁），顯見大部分合會會員係因被告丙○○長期擔任互助會會首才受被告丙○○召集加入，均明知
      會首即為丙○○，且開標之主持及會錢之收取轉付得標會
      員主要由被告丙○○為之，被告丁○○僅處於被動收取會
      款之地位，並未為開標之主持，而夫妻為日常之協力代理
      ，乃事所當然，惟僅以被告丁○○與會首丙○○係夫妻關
      係，有代收部分會款之協力，尚不足以推論該互助會係被
      告丁○○與被告丙○○共同經營。
  (二)、此外，被告丙○○堅決否認被告丁○○有參與合會之經營
      ，冒用人頭投標或冒用活會會員投標亦係其一人所為，與
      被告丁○○無關，被告丁○○並不知其各會起會情形（見
      原審卷二第一二九頁、本院卷第一三九頁），原審另據自
      訴人之聲請向安泰商業銀行長安東路分行及瑞光分行函查
      被告丁○○之相關帳戶資料，惟據前開銀行回覆均無被告
      丁○○之相關帳戶往來資料，此有安泰商業銀行瑞光分行
      九十四年十二月二十八日安瑞字第０九四七００一０號函
      及安泰商業銀行長安東分行九十四年十二月二十六日（九
      十四）安長作字第０九四０一三七九號函各一紙在卷足憑
      （見原審卷二第二十九至三十一頁、三十三至三十四頁）
      ，足見有關被告丙○○所經營合會之大量會款未利用被告
      丁○○之帳戶流出或存入，益證，被告丙○○所言該合會
      係其經營與被告丁○○無涉非虛。次查，被告丙○○雖於
      召募互助會之始即冒用人頭參加互助會，惟如被告丙○○
      所言被告丁○○未參與經營，被告丁○○對於被告丙○○
      是否以人頭列名會員，本難知悉，尚難以被告丙○○於召
      集互助會之始虛列人頭會員即認其與被告丁○○有共同之
      詐欺之犯意聯絡。綜此，僅憑被告丁○○與被告丙○○有
      夫妻關係，偶而為代收會款，即認被告丁○○與丙○○兩
      人有何詐欺犯意之聯絡，共同經營合會之情，不免率斷。
  (三)、末查，自訴人雖稱被告丁○○位於台北縣三重市○○街七
      三號房屋為法院拍賣時，苟丁○○非共犯為何不異議？以
      此推論被告丁○○與被告丙○○有共同詐欺之犯行云云，
      惟細究自訴人所提原審八十六年度重訴字第三七二號民事
      判決（見原審卷一第六十八至八十六頁），因被告丙○○
      、丁○○均係公示送達，亦未提出任何書狀作何答辯，且
      被告丙○○既因債務纏身，嗣於八十六年一月間自訴人發
      覺會首丙○○有冒、盜標情形之後，其時會首丙○○詐欺
      之犯行已敗露，被告丁○○隨同匿居，乃人情之常，其未
      及時表示異議，尚難執此遽認其與會首丙○○共同詐欺。
      此外，復查無其他積極之證據證明被告丁○○於召集部分
      會員之初即與被告丙○○共謀冒標會款事宜。綜上各節以
      觀，自訴人雖認被告丁○○與被告丙○○共犯詐欺罪，然
      經本院查無何確切之證據足以證明之，既不能證明被告丁○○犯罪，自應諭知其無罪之判決。以免冤抑。
五、自訴人上訴意旨略以：從證人證述可以證明被告丁○○有收
    取會款及主動開標之行為，在本案有犯意聯絡行為分擔之情
    形，應為共同正犯，且被告丁○○亦自白因欠錢才召會，被
    告二人應係共同經營合會。被告丙○○與丁○○同居共財，
    丁○○知道家中經濟來源，參與之場所均在家中，丁○○對
    互助會應是知之甚詳，證人張清坤、葉清波、張月英、陳牡
    丹、呂珠仿等人之證述及被告二人經營水果攤、共同生活、
    工作，對於家計生活均知之甚悉，可認被告二人共犯之情形
    云云，惟查：被告丁○○雖於偵查中供承其與被告丙○○一
    起經營水果攤，丙○○因為缺錢才會招會等語（見偵緝字第
    一六七○號卷第二十至二十一頁），然民間互助會之召集為
    一般民眾充資金周轉使用之方式由來已久，顯難以被告丁○○供承丙○○因缺錢始召集互助會，即率認被告丁○○亦有
    詐欺取財之犯意聯絡。又本件大部分之合會會員係因被告丙○○長期擔任互助會會首才受被告丙○○召集加入，且均明
    知會首即為丙○○，惟開標之主持及會錢之收取轉付得標會
    員等，主要均由被告丙○○為之，被告丁○○僅處於被動收
    取會款之地位，並未為開標之主持，而夫妻為日常之協力代
    理，乃事所當然，惟僅以被告丁○○與會首丙○○係夫妻關
    係，代收會款之協力，是證人陳牡丹等人指述被告丁○○有
    代收取會錢乙節，尚不足以推論該互助會與被告丁○○與被
    告丙○○共同經營，均如前述，另證人張月英雖證述被告丁○○有參與開標之情事（見原審卷一第二三九頁），然此據
    被告丁○○否認在卷（見原審卷二第一三○頁），且被告丙○○於原審中亦一再陳明：開標或招會，丁○○均無參加，
    但有時去收會錢時，她會和伊一起去，開標都是伊作主等語
    （見原審卷二第一二九頁、一三○頁），況本件開標之地點
    均在幸安市場內，此亦有互助會單在卷足憑（見附表五至附
    表八），非如自訴人所陳參與之場所均在家中等情，被告丁○○是否確有參與開標事宜，並非無疑；再者，自訴人於訴
    訟程序中，依法應與檢察官相同，就被告犯罪之行為，應負
    實質舉證責任，最高法院九十四年台上字第五二四七號、九
    十四年台上字第九七五號、九十三年台非字第一○八號判決
    均採同一見解。自訴人就被告丁○○亦涉有詐欺取財罪嫌，
    未提出適合於證明被告丁○○犯罪事實之積極證據，並說明
    其證據方法與待證事實之關係，以供本院調查核實；本院對
    於卷內訴訟資料，復已逐一剖析，參互審酌，仍無從獲得有
    罪之心證，因而維持第一審諭知被告丁○○無罪之判決，於
    法洵無違誤。自訴人上訴意旨仍執陳詞，以被告丁○○與被
    告丙○○同居共財、共同工作，且有犯意聯絡行為分擔為由
    ，認其亦共犯詐欺取財罪嫌云云，為無理由，應予駁回。
據上論斷，應依刑事訴訟法第三百六十八條，判決如主文。
中    華    民    國    95    年    8     月    16    日
                  刑事第一庭  審判長法  官  蔡  長  溪
                                    法  官  陳  祐  治
                                    法  官  林  俊  益
以上正本證明與原本無異。
不得上訴。
                                    書記官  廖  月  女
中    華    民    國    95    年    8     月    18    日
附表一：
┌──┬────┬────┬───┬────┬──────────────┐
│編號│冒    標│ 得  標 │ 標 息│受詐欺活│   詐   得   金   額        │
│    │日    期│ 名義人 │（新臺│會人數  │                            │
│    │        │        │幣）  │        │ （標金×實際活會人數）     │
├──┼────┼────┼───┼────┼──────────────┤
│一  │83年9月 │林吉祥  │4000  │56人    │（00000-0000）X56=896,000（ │
│    │20日    │（人頭）│元    │（扣除首│元）                        │
│    │        │        │      │會及人頭│                            │
│    │        │        │      │會員及死│                            │
│    │        │        │      │會）    │                            │
├──┼────┼────┼───┼────┼──────────────┤
│二  │83年10月│王金生  │4000  │56人    │（00000-0000）X56=896,000（ │
│    │5日     │（人頭）│元    │（扣除首│元）                        │
│    │        │        │      │會及人頭│                            │
│    │        │        │      │會員及死│                            │
│    │        │        │      │會）    │                            │
├──┼────┼────┼───┼────┼──────────────┤
│三  │83年10月│陳振龍  │4200  │56人    │（00000-0000）X56=884,800（ │
│    │20日    │（人頭）│元    │（扣除首│元）                        │
│    │        │        │      │會及人頭│                            │
│    │        │        │      │會員及死│                            │
│    │        │        │      │會）    │                            │
├──┼────┼────┼───┼────┼──────────────┤
│四  │84年4月 │陳進發  │3800  │45人    │（00000-0000）X45=729,000（ │
│    │20日    │（人頭）│元    │（扣除首│元）                        │
│    │        │        │      │會及人頭│                            │
│    │        │        │      │會員及死│                            │
│    │        │        │      │會）    │                            │
├──┼────┼────┼───┼────┼──────────────┤
│五  │84年8月 │陳進財  │3800  │38人    │（00000-0000）X38=615,600（ │
│    │20日    │（人頭）│元    │（扣除首│元）                        │
│    │        │        │      │會及人頭│                            │
│    │        │        │      │會員及死│                            │
│    │        │        │      │會）    │                            │
├──┼────┼────┼───┼────┼──────────────┤
│六  │84年10月│陳牡丹  │3800  │36人    │（00000-0000）X36=583,200（ │
│    │5日     │（冒標）│元    │（扣除首│元）（因冒標故活會人數不依次│
│    │        │        │      │會及人頭│遞減）                      │
│    │        │        │      │會員及死│                            │
│    │        │        │      │會）    │                            │
├──┼────┼────┼───┼────┼──────────────┤
│七  │84年10月│林貴森  │4000  │36人    │（00000-0000）X36=573,600（ │
│    │20日    │（冒標）│元    │（扣除首│元）（因冒標故活會人數不依次│
│    │        │        │      │會及人頭│遞減）                      │
│    │        │        │      │會員及死│                            │
│    │        │        │      │會）    │                            │
├──┼────┼────┼───┼────┼──────────────┤
│八  │84年11月│葉清波  │5000  │36人    │（00000-0000）X36=540,000（ │
│    │5 日    │（冒標）│元    │（扣除首│元）（因冒標故活會人數不依次│
│    │        │        │      │會及人頭│遞減）                      │
│    │        │        │      │會員及死│                            │
│    │        │        │      │會）    │                            │
├──┼────┼────┼───┼────┼──────────────┤
│九  │84年11月│潘則錌  │4000  │36人    │（00000-0000）X36=573,600（ │
│    │20日    │（冒標）│元    │（扣除首│元）（因冒標故活會人數不依次│
│    │        │        │      │會及人頭│遞減）                      │
│    │        │        │      │會員及死│                            │
│    │        │        │      │會）    │                            │
├──┼────┼────┼───┼────┼──────────────┤
│十  │84年12月│李坤發  │4000  │36人    │（00000-0000）X36=573,600（ │
│    │5 日    │（冒標）│元    │（扣除首│元）（因冒標故活會人數不依次│
│    │        │        │      │會及人頭│遞減）                      │
│    │        │        │      │會員及死│                            │
│    │        │        │      │會）    │                            │
├──┼────┼────┼───┼────┼──────────────┤
│十一│85年5 月│陳振龍  │5800  │27人    │（00000-0000）X27=383,400（ │
│    │5 日    │（人頭）│元    │（扣除首│元）                        │
│    │        │        │      │會及人頭│                            │
│    │        │        │      │會員及死│                            │
│    │        │        │      │會）    │                            │
├──┼────┼────┼───┼────┼──────────────┤
│十二│85年5 月│王金生  │6100  │27人    │（00000-0000）X27=375,300（ │
│    │20日    │（人頭）│元    │（扣除首│元）                        │
│    │        │        │      │會及人頭│                            │
│    │        │        │      │會員及死│                            │
│    │        │        │      │會）    │                            │
├──┼────┼────┼───┼────┼──────────────┤
│十三│85年6 月│林吉祥  │6600  │27人    │（00000-0000）X27=361,800（ │
│    │5 日    │（人頭）│元    │（扣除首│元）                        │
│    │        │        │      │會及人頭│                            │
│    │        │        │      │會員及死│                            │
│    │        │        │      │會）    │                            │
├──┼────┼────┼───┼────┼──────────────┤
│十四│85年9 月│陳牡丹  │6300  │22人    │（00000-0000）X22=301,400（ │
│    │5 日    │（冒標）│元    │（扣除首│元）（因冒標故活會人數不依次│
│    │        │        │      │會及人頭│遞減）                      │
│    │        │        │      │會員及死│                            │
│    │        │        │      │會）    │                            │
├──┼────┼────┼───┼────┼──────────────┤
│十五│85年9 月│張月英  │6200  │22人    │（00000-0000）X22=303,600（ │
│    │20日    │（冒標）│元    │（扣除首│元）（因冒標故活會人數不依次│
│    │        │        │      │會及人頭│遞減）                      │
│    │        │        │      │會員及死│                            │
│    │        │        │      │會）    │                            │
├──┼────┼────┼───┼────┼──────────────┤
│十六│85年9 月│豐益水果│6200  │22人    │（00000-0000）X22=303,600（ │
│    │5 日    │行（冒標│元    │（扣除首│元）（因冒標故活會人數不依次│
│    │        │）      │      │會及人頭│遞減）                      │
│    │        │        │      │會員及死│                            │
│    │        │        │      │會）    │                            │
├──┼────┼────┼───┼────┼──────────────┤
│十七│85年10月│甲○○  │6600  │22人    │（00000-0000）X22=294,800（ │
│    │20日    │（冒標）│元    │（扣除首│元）（因冒標故活會人數不依次│
│    │        │        │      │會及人頭│遞減）                      │
│    │        │        │      │會員及死│                            │
│    │        │        │      │會）    │                            │
├──┼────┼────┼───┼────┼──────────────┤
│十八│85年11月│張月英  │6600  │22人    │（00000-0000）X22=294,800（ │
│    │5 日    │（冒標）│元    │（扣除首│元）（因冒標故活會人數不依次│
│    │        │        │      │會及人頭│遞減）                      │
│    │        │        │      │會員及死│                            │
│    │        │        │      │會）    │                            │
├──┼────┼────┼───┼────┼──────────────┤
│十九│85年11月│鄭惠玉  │6600  │22人    │（00000-0000）X22=294,800（ │
│    │20日    │（冒標）│元    │（扣除首│元）（因冒標故活會人數不依次│
│    │        │        │      │會及人頭│遞減）                      │
│    │        │        │      │會員及死│                            │
│    │        │        │      │會）    │                            │
├──┼────┼────┼───┼────┼──────────────┤
│廿  │85年12月│潘則錌  │7100  │22人    │（00000-0000）X22=283,800（ │
│    │5 日    │（冒標）│元    │（扣除首│元）（因冒標故活會人數不依次│
│    │        │        │      │會及人頭│遞減）                      │
│    │        │        │      │會員及死│                            │
│    │        │        │      │會）    │                            │
├──┼────┼────┼───┼────┼──────────────┤
│廿一│85年12月│葉雲鍊  │8200  │22人    │（00000-0000）X22=259,600（ │
│    │20日    │（冒標）│元    │（扣除首│元）（因冒標故活會人數不依次│
│    │        │        │      │會及人頭│遞減）                      │
│    │        │        │      │會員及死│                            │
│    │        │        │      │會）    │                            │
├──┼────┼────┼───┼────┼──────────────┤
│廿二│86年1 月│呂學進  │6000  │22人    │（00000-0000）X22=308,000（ │
│    │5 日    │（冒標）│元    │（扣除首│元）（因冒標故活會人數不依次│
│    │        │        │      │會及人頭│遞減）                      │
│    │        │        │      │會員及死│                            │
│    │        │        │      │會）    │                            │
├──┴────┴────┴───┴────┴──────────────┤
│      合計詐得金額：新臺幣10,630,300元                                  │
└────────────────────────────────────┘
附表二：
┌──┬────┬────┬───┬────┬──────────────┐
│編號│冒    標│ 得  標 │ 標 息│受詐欺活│   詐   得   金   額        │
│    │日    期│ 名義人 │（新臺│會人數  │                            │
│    │        │        │幣）  │        │ （標金×實際活會人數）     │
├──┼────┼────┼───┼────┼──────────────┤
│一  │85年5月 │王金生  │6500  │31人    │（00000-0000）X31=728,500 （│
│    │15日    │（人頭）│元    │（扣除首│元）                        │
│    │        │        │      │會、人頭│                            │
│    │        │        │      │會員及羅│                            │
│    │        │        │      │阿英及死│                            │
│    │        │        │      │會）    │                            │
├──┼────┼────┼───┼────┼──────────────┤
│二  │85年6 月│林吉祥  │6300  │31人    │（00000-0000）X31=734,700（ │
│    │1 日    │（人頭）│元    │（扣除首│元）                        │
│    │        │        │      │會、人頭│                            │
│    │        │        │      │會員及羅│                            │
│    │        │        │      │阿英及死│                            │
│    │        │        │      │會）    │                            │
├──┼────┼────┼───┼────┼──────────────┤
│三  │85年8 月│丁○○  │6500  │28人    │（00000-0000）X28=658,000（ │
│    │1日     │（人頭）│元    │（扣除首│元）                        │
│    │        │        │      │會、人頭│                            │
│    │        │        │      │會員及羅│                            │
│    │        │        │      │阿英及死│                            │
│    │        │        │      │會）    │                            │
├──┼────┼────┼───┼────┼──────────────┤
│四  │85年9 月│陳進發  │6600  │26人    │（00000-0000）X26=608,400（ │
│    │15日    │（人頭）│元    │（扣除首│元）                        │
│    │        │        │      │會、人頭│                            │
│    │        │        │      │會員及羅│                            │
│    │        │        │      │阿英及死│                            │
│    │        │        │      │會）    │                            │
├──┼────┼────┼───┼────┼──────────────┤
│五  │85年10月│王金生  │6600  │26人    │（00000-0000）X26=608,400（ │
│    │1 日    │（人頭）│元    │（扣除首│元）                        │
│    │        │        │      │會、人頭│                            │
│    │        │        │      │會員及羅│                            │
│    │        │        │      │阿英及死│                            │
│    │        │        │      │會）    │                            │
├──┼────┼────┼───┼────┼──────────────┤
│六  │85年11月│林吉祥  │6000  │25人    │（00000-0000）X25=600,000（ │
│    │1 日    │（人頭）│元    │（扣除首│元）                        │
│    │        │        │      │會、人頭│                            │
│    │        │        │      │會員及羅│                            │
│    │        │        │      │阿英及死│                            │
│    │        │        │      │會）    │                            │
├──┼────┼────┼───┼────┼──────────────┤
│七  │85年12月│林清耀  │6200  │24人    │（00000-0000）X24=571,200（ │
│    │1 日    │（冒標）│元    │（扣除首│元）（因冒標故活會人數不依次│
│    │        │        │      │會、人頭│遞減）                      │
│    │        │        │      │會員及羅│                            │
│    │        │        │      │阿英及死│                            │
│    │        │        │      │會）    │                            │
├──┼────┼────┼───┼────┼──────────────┤
│八  │85年12月│李坤發  │6200  │24人    │（00000-0000）X24=571,200（ │
│    │15日    │（冒標）│元    │（扣除首│元）（因冒標故活會人數不依次│
│    │        │        │      │會、人頭│遞減）                      │
│    │        │        │      │會員及羅│                            │
│    │        │        │      │阿英及死│                            │
│    │        │        │      │會）    │                            │
├──┼────┼────┼───┼────┼──────────────┤
│九  │86年1 月│茂盛水果│8200  │24人    │（00000-0000）X24=523,200（ │
│    │1 日    │行（冒標│元    │（扣除首│元）（因冒標故活會人數不依次│
│    │        │）      │      │會、人頭│遞減）                      │
│    │        │        │      │會員及羅│                            │
│    │        │        │      │阿英及死│                            │
│    │        │        │      │會）    │                            │
├──┴────┴────┴───┴────┴──────────────┤
│      合計詐得金額：新臺幣5,603,600元                                   │
└────────────────────────────────────┘
附表三：
┌──┬────┬────┬───┬────┬──────────────┐
│編號│冒    標│ 得  標 │ 標 息│受詐欺活│   詐   得   金   額        │
│    │日    期│ 名義人 │（新臺│會人數  │                            │
│    │        │        │幣）  │        │ （標金×實際活會人數）     │
├──┼────┼────┼───┼────┼──────────────┤
│一  │85年8月 │陳振龍  │4000  │39人    │（00000-0000）X39=624,000（ │
│    │10日    │（人頭）│元    │（扣除首│元）                        │
│    │        │        │      │會及人頭│                            │
│    │        │        │      │會員及死│                            │
│    │        │        │      │會）    │                            │
├──┼────┼────┼───┼────┼──────────────┤
│二  │85年8 月│陳振祿  │3800  │39人    │（00000-0000）X39=631,800（ │
│    │25日    │（人頭）│元    │（扣除首│元）                        │
│    │        │        │      │會及人頭│                            │
│    │        │        │      │會員及死│                            │
│    │        │        │      │會）    │                            │
├──┼────┼────┼───┼────┼──────────────┤
│三  │85年11月│王金生  │4500  │35人    │（00000-0000）X35=542,500（ │
│    │25日    │（人頭）│元    │（扣除首│元）                        │
│    │        │        │      │會及人頭│                            │
│    │        │        │      │會員及死│                            │
│    │        │        │      │會）    │                            │
├──┴────┴────┴───┴────┴──────────────┤
│      合計詐得金額：新臺幣1,798,300元                                   │
└────────────────────────────────────┘
附表四：
┌──┬────┬────┬───┬────┬──────────────┐
│編號│冒    標│ 得  標 │ 標 息│受詐欺活│   詐   得   金   額        │
│    │日    期│ 名義人 │（新臺│會人數  │                            │
│    │        │        │幣）  │        │ （標金×實際活會人數）     │
├──┼────┼────┼───┼────┼──────────────┤
│一  │85年11月│林吉祥  │6000  │17人    │（00000-0000）X17=408,000（ │
│    │10日    │（人頭）│元    │（扣除首│元）                        │
│    │        │        │      │會及人頭│                            │
│    │        │        │      │會員）  │                            │
│    │        │        │      │        │                            │
├──┼────┼────┼───┼────┼──────────────┤
│二  │85年12月│陳振龍  │6100  │17人    │（00000-0000）X17=406,300（ │
│    │10日    │（人頭）│元    │（扣除首│元）                        │
│    │        │        │      │會及人頭│                            │
│    │        │        │      │會員）  │                            │
│    │        │        │      │        │                            │
├──┴────┴────┴───┴────┴──────────────┤
│      合計詐得金額：新臺幣814,300元                                     │
└────────────────────────────────────┘
附錄：本案論罪科刑法條全文
刑法第339條
意圖為自己或第三人不法之所有，以詐術使人將本人或第三人之
物交付者，處5年以下有期徒刑、拘役或科或併科1千元以下罰金
。
以前項方法得財產上不法之利益或使第三人得之者，亦同。
前二項之未遂犯罰之。


司法院資訊處製作；財團法人民間司法改革基金會備份。
